臺灣苗栗地方法院交通案件裁定　　96年度交聲字第42號
原處分機關　 交通部公路總局新竹區監理所苗栗監理站
異　議　人
即受處分人 　甲○○
上列受處分人因違反道路交通管理處罰條例案件，對於交通部公
路總局新竹區監理所苗栗監理站於民國96年03月01日以竹監苗字
第裁54-Z00000000-0號所為之處分（原舉發案號：內政部警政署
國道公路警察局公警局交字第Z00000000-0 號），聲明異議，本
院裁定如下：
    主  文
異議駁回。
    理  由
一、按道路交通管理處罰條例第60條第1 項、第2 項第1 款規定
    ，汽車駕駛人，駕駛汽車有違反本條例之行為，經交通勤務
    警察或依法令執行交通稽查任務人員制止時，不聽制止或拒
    絕停車接受稽查而逃逸者，除按各該條規定處罰外，處新臺
    幣三千元以上六千元以下罰鍰。汽車駕駛人，駕駛汽車有下
    列情形之一，而本章各條無處罰之規定者，處新臺幣九百元
    以上一千八百元以下罰鍰：一、不服從交通勤務警察或依法
    令執行交通指揮、稽查任務人員之指揮或稽查。再汽車駕駛
    人有60條第1項、第2項第1款、第2款情形之一者，各記違規
    點數1點。道路交通管理處罰條例第63條第1項第1款定有明
    文。次按違反道路交通管理處罰條例第60條第1 項事件，於
    期限內繳納罰鍰或到案聽候裁決者，處3,000 元罰鍰，亦為
    違反道路交通管理事件統一裁罰基準及處理細則第2 條第2
    項及基準表所明定。
二、本件聲明異議人即受處分人甲○○於民國96年1 月8 日凌晨
    2 時33分許，駕駛車號7P-1788 號自用小客車，行經國道一
    號北上162 公里處，因有違反處罰條例之行為，不聽勤務人
    員制止之違規，經內政部國道公路警察局第三警察隊隊員莊
    富堯以受處分人違反道路交通管理處罰條例第60條第1 項之
    規定，當場舉發並開立公警局交字第Z00000000 號舉發通知
    單，並指定應於同年1 月23日前繳納罰鍰或前往原處分機關
    即交通部公路總局新竹區監理所聽候裁決，經受處分人依限
    申訴，原處分機關認聲明異議人確有上開交通違規行為，乃
    依據道路交通管理處罰條例第60條第1 項、第63條第1 項第
    1 款規定裁處3,000 元罰鍰，並記違規點數1 點。
三、聲明異議意旨略以：受處分人於上開時間，駕駛上開汽車行
    經中山高，下后里交流道，正當異議人於路旁如廁完畢，忽
    遭警員盤查，並當場詢問有無喝酒後，即要實施酒測，異議
    人認為應該先行漱口，然卻因此單純要求漱口，惹得警員不
    高興，並直稱異議人當場拒絕酒測，異議人據理力爭，員警
    不予理會，竟拿出手銬銬住異議人之左手，而強力逮捕異議
    人。異議人自認並非不法之徒，囿於員警之強勢，暫為屈服
    ，員警除叫拖吊車將車輛扣押外，並將異議人帶往泰安分隊
    ，至此異議人方得解開手銬，實施酒測，測得酒測值每公升
    0.54毫克，並開立舉發單4 紙，此時方知處理員警姓名為莊
    富堯、張誌誠，異議人詳閱該舉發單，所載：拒絕酒精濃度
    測試、未帶駕照、不服從稽查、沿高速公路行駛任意變換車
    道、下匝道未依規定減速等危險方式駕車、提供車輛讓駕駛
    人危險駕駛，異議人認為舉發內容與事實不符，不願受領，
    惹惱警員。後接到監理所之裁決，異議人認為一切都是因為
    異議人要求漱口再行實施酒測，並據理力爭，而惹得員警不
    悅，因此才以莫需有罪名強行舉發，且員警告發無任何證據
    可以佐證，顯有違法之處，為此不服提出異議。
四、經查：
    (一)本件異議人甲○○於96年1 月8 日凌晨2 時33分許，駕
        駛車號7P-1788 號自用小客車，行經國道一號北上162
        公里處，因違反道路交通管理處罰條例第60條第1 項之
        規定，經內政部國道公路警察局第三警察隊隊員莊富堯
        當場舉發並開立公警局交字第Z00000000 號舉發通知單
        ，並指定應於同年1 月23日前繳納罰鍰或前往原處分機
        關即交通部公路總局新竹區監理所聽候裁決，經受處分
        人依限申訴，原處分機關認聲明異議人確有上開交通違
        規行為，乃依據道路交通管理處罰條例第60條第1 項、
        第63條第1 項第1 款規定裁處3,000 元罰鍰，並記違規
        點數1 點，且吊扣柯林春東所有之汽車牌照3 個月之裁
        決等情，有內政部警政署國道公路警察局公警局交字第
        Z00000000-0 號違規通知單、內政部警政署國道公路警
        察局第三警察隊公警三交字第09 6037399號函及裁決書
        、送達證書等資料在卷可資佐證。
    (二)本院職權傳喚證人即本案舉發員警內政部警政署國道公
        路警察局第三警察隊莊富堯到庭證稱以：「我在收費站
        執行勤務，因為異議人繳費時，我聞到酒味，且肆意停
        車，加速不停，我大聲暍斥，異議人還是沒有停車，我
        就和我同事張志誠尾隨在異議人後面，發現駕駛過程中
        變換車道，還搖擺，未依規定，直接從中線下匝道。接
        平面道路直接右轉任意停在平面路肩，人馬上下車，因
        為異議人當時有喝酒，拒絕酒測，異議人是在酒後駕車
        行為，也明顯拒絕出示證明、酒測。」，對照異議人於
        聲明異議狀所陳述之經過：「異議人下后里交流道於路
        旁如廁…遭警員盤查…，並手銬銬住異議人之左手，而
        被逮捕異議…到泰安分隊辦公室後方解開手銬，實施酒
        測，測得酒測值每公升0.54毫克」，足見異議人駕車經
        過收費道之後，經員警舉發攔停，並未停車受檢實施酒
        測，反而下后里交流道，離開車輛，而遭員警逮捕；且
        斟酌異議人駕駛前開自用小客車為動力交通工具，其有
        服用酒類，經警測試呼氣酒精濃度值為0.54MG/L，對照
        交通部運輸研究所79年8 月對駕駛人行為之研究（酒醉
        駕車對駕駛行為之分析研究）指出，吐氣每公升酒精含
        量0.25mg等於血液中酒精濃度（Blood Alcohol
        Concentration 簡稱BAC） 百分之0.05（亦即每100 ml
        血液中含50mg酒精）之研究報告，被告呼氣酒精濃度值
        為0.55mg/l相當血液酒精濃度百分之0.108 ，對駕駛能
        力之影響為：判斷力嚴重受到影響、體能與精神協調受
        損、駕駛之體能困難增加。對心理行為之影響為：產生
        情緒異常現象、步伐不平穩、言語不清、反應惡劣、記
        憶及判斷力受損、精神處於錯亂狀態及渾身酒味等情而
        觀，異議人顯然不能安全駕駛動力交通工具即上開自用
        小客車。異議人固執以：因實施酒測要求漱口，而惹惱
        警員云云，而忽視自己酒後駕車之危險性，本案舉發員
        警依照法定程序，聞到異議人於駕車行經收費處之酒味
        ，而舉發異議人，異議人漠視警員行使公權力，駕車加
        速不停、任意變換車道、車身搖擺、直接從中線下匝道
        、任意停放車輛等危險方式駕車，其有不聽勤務人員制
        止明確：而舉發員警一路尾隨取締，其本身即為親自目
        擊之證人，且亦無證據可證明何以高速公路車輛眾多，
        而獨自舉發異議人？如非異議人確實酒後駕車，何以被
        追逐而被舉發？因此本件依據員警陳述之舉發經過，與
        異議人所述情節相符，堪認員警舉發合法。綜上，本件
        異議人確實因拒絕停車，拒絕員警之實施酒測，而有駕
        車車身搖擺、直接從中線下匝道、任意停放車輛等危險
        方式之違規行為，甚為明確。異議人前開辯稱情詞，均
        屬事後卸責，不足採信。
    (三)據前所述，本件異議人有如上所之違規行為，原處分機
        關依道路交通管理處罰條例第60條第1 項、第63條第1
        項第1 款規定裁處3,000 元罰鍰，並記違規點數1 點，
        且吊扣汽車牌照3 個月，核與上開規定並無違誤。本件
        聲明異議為無理由，應予駁回。
五、據上論斷，應依道路交通案件處理辦法第19條裁定如主文。
中　　華　　民　　國　　96　　年　　4 　　月　　30　　日
  　　　　　　　　　　　交通法庭法　官　張珈禎
上列正本證明與原本無異。
如不服本裁定，應於裁定送達後5 日內向本院提出抗告狀。
                                書記官  黃雅琦
中　　華　　民　　國　　96　　年　　4 　　月　　30　　日
